臺灣彰化地方法院刑事判決
111年度訴緝字第37號
公  訴  人  臺灣彰化地方法院檢察署檢察官
被      告  賴銘志




指定辯護人  謝宜成律師
上列被告因違反槍砲彈藥刀械管制條例案件，經檢察官提起公訴
（101年度偵字第9673、9674號），本院判決如下：
    主  文
賴銘志犯非法寄藏可發射子彈具殺傷力之槍枝罪，處有期徒刑參
年壹月，併科罰金新臺幣拾萬元，罰金如易服勞役，以新臺幣壹
仟元折算壹日。扣案之改造手槍貳支（槍枝管制編號分別為：00
00000000、0000000000號，含彈匣貳個）、子彈伍顆，均沒收。
 
    犯罪事實
一、賴銘志明知可發射子彈具殺傷力之改造手槍、具殺傷力之子
    彈均屬槍砲彈藥刀械管制條例列管之違禁物品，未經許可，
    不得寄藏，竟基於寄藏上開槍彈之犯意，於民國101年8月22
    日上午6時許，同意賴建志(所涉違反槍砲彈藥刀械管制條例
    案件，另經臺灣臺中地方法院以101年度訴字第2522號判處
    有期徒刑4年6月，併科罰金新臺幣15萬元，嗣經臺灣高等法
    院臺中分院以102年度上訴字第315號駁回上訴確定) 將具殺
    傷力之仿TAURUS廠PT911型半自動手槍製造之改造手槍2支（
    槍枝管制編號分別為：0000000000、0000000000號，含彈匣
    2個）及口徑9mm制式子彈8顆，放置在其位於彰化縣○○鎮0○○
    ○0○○路0段000號6樓之居所房間抽屜內。嗣為警於同日上午1
    1時許，在上開地點查獲賴建志所寄放之上開手槍及子彈，
    始悉上情。
二、案經臺中市政府警察局移送臺灣臺中地方檢察署呈請臺灣高
    等檢察署臺中分署檢察長令轉臺灣彰化地方檢察署檢察官偵
    查起訴。 
    理  由
一、被告以外之人（包括證人、鑑定人、告訴人、被害人及共同
    被告等）於審判外之陳述雖不符刑事訴訟法第159條之1至之
    4等4條之規定，經當事人於審判程序同意作為證據，法院審
    酌該言詞陳述或書面陳述作成時之情況，認為適當者，得為
    證據，刑事訴訟法第159條之5第1項定有明文。查本案作為
    認定事實所引用審判外之相關供述證據，除符合刑事訴訟法
    第159條之1至第159條之4所列之傳聞例外規定，本得作為證
    據外，被告賴銘志及辯護人於本院準備程序中均表示同意，
    並經本院於審理期日就上開證據逐一提示並告以要旨，檢察
    官、被告及辯護人於言詞辯論終結前對上開證據之證據能力
    均未聲明異議，本院審酌上開證據作成時，並無違法取證之
    瑕疵存在，認為以之作為證據應屬適當，依刑事訴訟法第15
    9條之5規定，自均得作為證據。
二、上開犯罪事實，業據被告於警詢、偵訊、本院準備程序及審
    理時均坦承不諱，核與證人賴建志於警詢及偵訊時證述之情
    節相符，並有臺灣臺中地方法院101年度訴字第2522號判決
    、臺灣高等法院臺中分院102年度上訴字第315號判決各1份
    在卷可稽；又扣案之改造手槍2支及子彈8顆，經鑑定後，均
    具有殺傷力，亦有內政部警政署刑事警察局101年10月5日刑
    鑑字第00000000號鑑定書1份可參（見臺中地方檢察署101年
    度偵字第20174號卷第29至31頁），足認被告之自白與犯罪
    事實相符。綜上所述，本件事證明確，被告犯行堪以認定，
    應依法論科。 
三、論罪科刑：
(一)被告為本案行為後，槍砲彈藥刀械管制條例第4條第1項第1
    款、第7條第1項、第8條第1項、第2項、第4項之規定，已於
    109年6月10日修正公布，並於同年6月12日生效。修正前第4
    條第1項第1款原規定：「槍砲：指火砲…及其他可發射金屬
    或子彈具有殺傷力之各式槍砲。」，修正後則規定：「槍砲
    ：指制式或非制式之火砲…及其他可發射金屬或子彈具有殺
    傷力之各式槍砲。」，第7條第1項、第8條第1項亦配合增列
    「制式或非制式」文字，第8條第2項、第4項則酌作文字修
    正，統一「槍砲」之用詞。而依上開槍砲彈藥刀械管制條例
    第4條修正說明略以：「鑒於現行查獲具殺傷力之違法槍枝
    ，多屬非制式槍枝，可遠距離致人死傷，且殺傷力不亞於制
    式槍枝，對人民生命、身體、自由及財產法益之危害，實與
    制式槍枝無異；另因非制式槍枝之取得成本遠低於購買制式
    槍枝，且製造技術門檻不高、網路取得改造資訊容易，導致
    非制式槍枝氾濫情形嚴重，若區分制式與否而分別適用第7
    條或第8條處罰，將使不法分子傾向使用非制式槍砲從事不
    法行為，以規避第7條較重之刑責，無異加深不法分子大量
    使用非制式槍砲之誘因，爰為有效遏止持非制式槍砲進行犯
    罪情形，非制式槍砲與制式槍砲罪責確有一致之必要。」、
    「為使違法槍砲之管制作為更臻嚴密，並遏阻非制式槍砲氾
    濫情形，以確保人民之生命、身體、自由及財產安全，爰修
    正第4條第1項第1款之槍砲定義，使特定類型槍砲之管制範
    圍明確及於所有具殺傷力之制式及非制式槍砲，且有違法製
    造等行為，不論標的為制式或非制式槍砲，皆應依特定類型
    管制槍砲之處罰規定進行追訴。」，可知本次槍砲彈藥刀械
    管制條例之修正目的，在於有效遏止持非制式槍砲進行犯罪
    ，乃認非制式槍砲與制式槍砲之罪責有一致之必要，故於第
    4條、第7條至第8條均增加「制式或非制式」之構成要件，
    凡屬第7條所列具殺傷力之特定類型槍枝，不論是制式或非
    制式槍枝，亦不問非制式槍枝殺傷力是否與制式槍枝相若，
    概依該條規定處罰。本件被告持有之上開改造槍枝，屬修正
    後之「非制式手槍」，而應依修正後第7條第4 項規定處罰
    ，經比較新舊法後，其刑罰較修正前規定（即原第8條第4項
    ）為重，並非較有利於被告，依刑法第2條第1項前段之規定
    ，應適用被告行為時即修正前槍砲彈藥刀械管制條例第8條
    第4 項之規定。
(二)核被告所為，係犯修正前槍砲彈藥刀械管制條例第8條第4項
    之非法寄藏可發射子彈具殺傷力之槍枝罪、（現行）同條例
    第12條第4項之非法寄藏子彈罪。被告同時寄藏上開槍枝及
    子彈，係以一行為同時觸犯上開2罪名，為想像競合犯，應
    依刑法第55條前段之規定，從一重之非法寄藏可發射子彈具
    殺傷力之槍枝罪處斷。
(三)至辯護人雖表示本案應依刑法第59條酌減其刑等語。惟按刑
    法第59條所規定之酌減其刑，必其犯罪另有特殊之原因與環
    境，在客觀上足以引起一般人之同情，認即使予以宣告法定
    最低度刑猶嫌過重者，始有其適用。至犯罪情節輕重暨犯後
    態度等相關事由，僅屬刑法第57條所規定量刑輕重之參考事
    項，尚不能據為刑法第59條酌減之適法原因（最高法院109
    年度台上字第1313號、第3806號判決意旨參照）。本院考量
    被告所寄藏具有殺傷力之改造手槍2支及子彈8顆數量較多，
    對社會治安造成之潛在危害非輕，且本案犯罪復無特殊之原
    因與環境，在客觀上足以引起一般人同情，認縱使宣告法定
    最低度刑猶嫌過重之情形，自無依刑法第59條規定酌減其刑
    之餘地，附此敘明。
(四)爰審酌被告非法寄藏具殺傷力之改造手槍2支及子彈8顆，對
    社會治安、公益及大眾人身安全存有潛在之危險性，所為顯
    然不該；惟被告犯後坦承犯行，兼衡被告寄藏期間甚短、並
    未持以從事其他犯罪行為等犯罪情節、智識程度及生活狀況
    等一切情狀，量處如主文所示之刑，並就併科罰金刑部分，
    諭知罰金易服勞役之折算標準，以示懲儆。　　
四、沒收部分：
(一)扣案具殺傷力之之改造手槍2支及子彈5顆，均係違禁物，應
    依刑法第38條第1項規定宣告沒收。至送鑑驗業經試射之子
    彈3顆，因經試射擊發而喪失子彈之作用與性質，已不具殺
    傷力，其所留彈頭、彈殼亦均非違禁物，爰均不另宣告沒收
    。
(二)其餘扣案物品，無證據證明與本案犯行本身有直接關聯，是
    不予宣告沒收，併此敘明。　
據上論斷，應依刑事訴訟法第299條第1項前段，判決如主文。
本案經檢察官何玉鳳提起公訴，檢察官陳鼎文、何金陞到庭執行
職務。　
中　　華　　民　　國　　111 　年　　7 　　月　　28　　日
                  刑事第八庭    審判長法官  梁義順
                                法      官  林于捷
                                法      官  陳彥志
以上正本證明與原本無異。
如不服本判決應於收受判決後20日內向本院提出上訴書狀，並應
敘述具體理由；其未敘述上訴理由者，應於上訴期間屆滿後20日
內向本院補提理由書（均須按他造當事人之人數附繕本）「切勿
逕送上級法院」。
中　　華　　民　　國　　111 　年　　7 　　月　　28　　日
                                 書  記  官　于淑真  
附錄本案論罪科刑法條：
修正前槍砲彈藥刀械管制條例第8條第4項
未經許可，持有、寄藏或意圖販賣而陳列第一項所列槍枝者，處
3年以上10年以下有期徒刑，併科新臺幣7百萬元以下罰金。
槍砲彈藥刀械管制條例第12條第4項
未經許可，持有、寄藏或意圖販賣而陳列子彈者，處5年以下有
期徒刑，併科新臺幣3百萬元以下罰金。
槍砲彈藥刀械管制條例第12條第4項
未經許可，持有、寄藏或意圖販賣而陳列子彈者，處5年以下有
期徒刑，併科新台幣300萬元以下罰金。